【裁判字號】    99,司財管,102
【裁判日期】    991115
【裁判案由】    指定遺產管理人
【裁判全文】
臺灣台中地方法院民事裁定           99年度司財管字第102號
聲  請  人  甲○（臺灣）商業銀行股份有限公司
法定代理人  丁○○
代  理  人  戊○○
受  選任人  丙○○
上列聲請人聲請選任被繼承人乙○○遺產管理人事件，本院裁定
如下：
    主  文
選任丙○○為被繼承人乙○○之遺產管理人。
聲請程序費用由被繼承人乙○○之遺產負擔。
    理  由
一、按繼承開始時，繼承人有無不明，而無親屬會議或親屬會議
    未於1個月內選定遺產管理人者，利害關係人得聲請法院選
    任遺產管理人；又先順序繼承人均拋棄其繼承時由次順序之
    繼承人繼承，其次順序繼承人有無不明或第四順序之繼承人
    均拋棄其繼承者，準用關於無人承認繼承之規定，民法第11
    78條第2項、第1176條第6項分別定有明文。
二、本件聲請意旨略以：被繼承人乙○○（男、民國24年9月3日
    生、身分證統一編號：Ｚ000000000號、生前最後住所：臺中
    縣龍井鄉○○路○段221巷10號）於94年11月4日死亡，且其
    所有繼承人均已拋棄繼承，是否仍有應繼承之人不明，而其
    親屬會議亦未於法定期間內選定遺產管理人，致聲請人（其
    與華僑商業銀行股份有限公司合併後為存續銀行，華僑商業
    銀行股份有限公司則為消滅銀行）無法對被繼承人之遺產主
    張權利，而聲請人為債權人，基於利害關係人地位，爰依法
    聲請鈞院為被繼承人選任遺產管理人等語，並提出行政院金
    融監督管理委員會函、繼承系統表、鈞院債權憑證、家事法
    庭函、戶籍謄本等為證。
三、經查：聲請人主張其為債權人，被繼承人死亡後，其所有繼
    承人均已拋棄繼承，是否仍有應繼承之人不明，而其親屬會
    議未於法定期間內選定遺產管理人等事實，有聲請人提出前
    揭書證在卷可證，復據本院依職權調取95年度繼字第33、42
    、73號卷宗可參，自堪信為真實，從而聲請人聲請選任被繼
    承人之遺產管理人，揆諸前揭法條規定，為有理由，應予准
    許。而選任遺產管理人，除慮及管理遺產之公平性外，亦需
    考量其適切性，亦即應以對被繼承人之遺產、遺債情形瞭解
    較深者優先選任為宜；關係人丙○○（男、60年5月2日生，
    身分證統一編號：Ｚ000000000號、住：臺中縣龍井鄉○○路
    ○段221巷10號）既為被繼承人乙○○之子，且與被繼承人
    同住，對於被繼承人生前之財產及債權債務，自較他人知之
    甚詳，對遺產之管理亦不生窒礙，況丙○○於本院99年11月
    5日訊問時亦到庭表示其與被繼承人同住，知悉被繼承人之
    遺產狀況，並同意擔任被繼承人之遺產管理人等語。執此，
    本院認為由丙○○擔任被繼承人之遺產管理人，應屬妥適，
    爰選任之。
四、依非訟事件法第157條，裁定如主文。
中    華    民    國    99    年    11    月    15    日
                  家事法庭  司法事務官  蔡伊萍
以上正本係照原本作成。
如不服本件裁定，得於裁定書送達之翌日起10日內，以書狀敘述
理由，向本庭提起抗告。
中    華    民    國    99    年    11    月    15    日
                                書記官  曾惠雅

司法院資訊處製作；財團法人民間司法改革基金會備份。
